【裁判字號】    88,訴,1882
【裁判日期】    890706
【裁判案由】    偽造文書等
【裁判全文】
臺灣板橋地方法院刑事判決                        八十八年度訴字第一八八二號
    公  訴  人  臺灣板橋地方法院檢察署檢察官
    被      告  乙○○
    選任辯護人  葉秀美
右列被告因詐欺案件，經檢察官提起公訴 (八十八年度偵字第一四六一二號)，本院
判決如左：
    主  文
乙○○連續意圖為自己不法之所有，以詐術使人將本人之物交付，處有期徒刑拾月。
    事  實
一、乙○○（原名黃坤城）於民國八十五年七月十五日，在台北縣新莊市○○街十六
    巷二十七號住處，召集民間互助會一會，自任會首，會期自八十五年七月十五日
    起至八十八年十月十五日止，每會新台幣（下同）二萬元，底標二千元，會員有
    丙○○、陳美俐、丁○○、洪足、甲○○（各參加二會、二會、二會、一會、二
    會）等人共計四十一會（含會首），每月十五日中午一時開標，採內標方式，即
    活會者扣除標金繳交會款。約定每月於開標日在台北縣新莊市○○街十六巷二十
    七號之住處開標，欲投標之會員若不能親往投標，亦可委由會首代為投標。詎乙○○因急需資金週轉，竟意圖為自己不法所有之概括犯意，利用欲投標之會員，
    投標時可不親自到場而委託會首代標，及會員間彼此並不完全認識且並未到場投
    標之機會，向會員丙○○、陳美俐、丁○○、洪足、甲○○等人佯稱係其他會員
    得標，後再向其他會員佯稱係其他會員得標，以此隨意捏造任一活會會員得標之
    詐術，使各該活會會員陷於錯誤而交付會款，計詐得互助會之活會會員：丙○○
    會款一百四十萬元（清償四十八萬元）、丁○○會款一百四十萬元（清償十四萬
    元）、陳美俐會款七十萬元（清償十二萬元）、洪足會款七十萬元（清償二十九
    萬元）、甲○○會款七十萬元（清償十五萬元），所詐得之會款，則供乙○○週
    轉使用，嗣於八十八年五月十日乙○○因無力支付會款，片面停標（倒會），丙○○等會員始知受騙。
二、案經被害人丙○○訴由台灣板橋地方法院檢察署檢察官偵查起訴。
    理  由
一、訊據被告乙○○固坦承週轉不靈倒會之事實，然矢口否認詐欺之犯行，辯稱：係
    因參加會員林義智為會首之互助會遭倒會，且遭會員陳玉蘭未續繳死會錢，及之
    前曾向部分會員楊克忠、黃緞等人借款，因週轉不靈無法還款，而遭該等會員以
    死會會錢與借款互相抵銷，致使更加週轉不靈，並未冒標其他活會會員，而會員
    甲○○係於八十八年四月十五日得標，標金為三千七百元，有開立支票及現金給
    他云云。惟查，右揭犯罪事實，業據告訴人丙○○於偵查中及本院審理時指訴歷
    歷，核與證人即會員甲○○、陳美俐、丁○○、洪足於偵查中及本院審理時到庭
    證述之情節相同，且有互助會會單一紙附卷可稽，且該互助會僅剩四期即結束，
    然尚有七名會員未標，足見被告乙○○確有詐稱其他活會會員名義得標之情，被
    告所辯顯係卸責之詞，並不足採。本件事證明確，被告犯行堪以認定。
二、核被告所為，係犯刑法第三百三十九條第一項之詐欺取財罪。被告於當月開標日
    以一詐欺行為，致使其他活會會員陷於錯誤，而交付會款，係一行為侵害數個法
    益，應論以想像競合犯。被告先後多期向活會會員詐取會款，時間緊接，構成要
    件相同，顯係基於概括犯意而反覆為之，為連續犯，應論以一罪，並加重其刑。
    。爰審酌被告之素行、犯罪動機、目的、手段、被害人受詐騙之金額，及部分清
    償積欠之會款，惟尚未就積欠之剩餘欠款與被害人達成和解，及其犯後之態度等
    一切情狀，量處如主文所示之刑，以示懲儆。
三、公訴意旨另以：被告乙○○於八十八年四月十五日，在上址於便條紙上偽載競標
    之不詳利息，以偽造活會會員甲○○之名義，在上揭開標地點，供行使之用參與
    投標互助會，冒標上開互助會，且向各會員詐取會款。因認被告乙○○此部分所
    為另涉有刑法第二百十六條之行使第二百十條之偽造私文書罪。經查，此部分偽
    造會員甲○○名義之標單而參與投標之犯行，為被告乙○○於偵查中及本院審理
    時所堅決否認，告訴人丙○○所指冒標云云，係指虛捏會單內部分會員之名字，
    而於投標時，向活會會員隨意捏造任一活會會員得標，嗣後向活會會員收取會款
    ，並無書寫標單，則被告所為僅係施用詐術，尚無偽造文書犯行，此外亦無偽造
    之標單扣案足資佐證，被害人丙○○、甲○○、陳美俐、丁○○、洪足亦稱並未
    到場投標或親見被告偽填標單，則此部分之行為尚屬不能證明，因公訴人認此部
    分之行為與前開已論罪、科刑部分屬牽連犯之裁判上一罪關係，爰不另為無罪之
    諭知，附此明。
據上論斷，應依刑事訴訟法第二百九十九條第一項前段，刑法第五十六條、第三百三
十九條第一項、第五十五條，罰金罰鍰提高標準條例第一條前段，判決如主文。
本案經檢察官曾文鐘到庭執行職務
中      華      民      國    八十九    年      七      月      六      日
                                      臺灣板橋地方法院刑事第一庭
                                          法  官    胡  堅  勤
右正本證明與原本無異。
如不服本判決，應於判決送達後十日內，向本院提出上訴狀。
                                          書記官    劉  文  美
中      華      民      國    八十九    年      七      月      六      日
附錄本案論罪科刑法條全文：
刑法第三百三十九條
意圖為自己或第三人不法之所有，以詐術使人將本人或第三人之物交付者，處五年以
下有期徒刑、拘役或科或併科一千元以下罰金。
以前項方法得財產上不法之利益或使第三人得之者亦同。
前二項之未遂犯罰之。


司法院資訊處製作；財團法人民間司法改革基金會備份。
